【裁判字號】    97,中簡上,873
【裁判日期】    980402
【裁判案由】    詐欺取財
【裁判全文】
臺灣臺中地方法院刑事判決           97年度中簡上字第873號
上  訴  人
即  被  告  乙○○
上列上訴人因詐欺案件，不服中華民國97年9 月4 日本院臺中簡
易庭97年度中簡字第1712號第一審簡易判決（聲請簡易判決處刑
案號：臺灣臺中地方法院檢察署96年度偵字第29151 號），提起
上訴，本院管轄之第二審合議庭判決如下：
    主    文
上訴駁回。
    犯罪事實
一、乙○○意圖為自己不法之所有，於民國96年9 月14日，在臺
    北市文山區○○○路○ 段45號5 樓之3 住處，以自己名義向
    東森媒體科技股份有限公司（下稱東森媒體公司）申請裝設
    在該址之網路設備上網（IP為123.193.90.159），並經由向
    雅虎國際資訊股份有限公司（下稱雅虎公司）之「YAHOO ！
    奇摩拍賣」網站，以「李家」及不實之身分證字號、電話等
    資料所開立「hrwe34er@yahoo.com.tw 」拍賣會員帳號，供
    為「YAHOO ！奇摩拍賣」網站所規定應留下之聯絡方法，而
    乙○○並無交付所拍賣商品之真意，竟仍登入雅虎奇摩拍賣
    網站，張貼標售「RUSS」牌咖啡色熊貓款設計師泰迪熊之訊
    息，向不特定之網路交易人偽稱得競標取得該拍賣之商品。
    嗣丙○○於同年月16日上午10時21分許，在其臺中市○區○
    ○路3 段住處，上網見上開拍賣物品網頁及照片，誤信確實
    有上開貨品擬出售，而於線上競標得標後，因陷於錯誤，依
    網頁交易之指示，於同年月17日上午11時38分，以郵局自動
    櫃員機轉帳之方式，匯款新臺幣（下同）880 元至乙○○向
    中國信託商業銀行（下稱中國信託）所申請開立之信用卡繳
    款帳戶（帳號0000000000000000000 號）內，迨乙○○收到
    上開款項後，竟寄送與所拍賣物品不符之瑕疵棕色泰迪熊予
    丙○○，經丙○○依上開電子郵件信箱屢次聯繫，仍未獲得
    處理，始知受騙，嗣經丙○○報警處理，經警依上開IP位址
    及信用卡繳款帳戶，始循線查悉上情。
二、案經臺中市警察局第三分局報請臺灣臺中地方法院檢察署檢
    察官偵查後聲請簡易判決處刑。
    理    由
壹、程序方面
    按被告以外之人於審判外之言詞或書面陳述，除法律有規定
    者外，不得作為證據，刑事訴訟法第159 條固定有明文，惟
    被告以外之人於審判外之陳述，雖不符同法第159 條之1 至
    之4 規定，而經當事人於審判程序同意作為證據，法院審酌
    該言詞陳述或書面陳述作成時之情況，認為適當者，亦得為
    證據，同法第159 條之5 第1 項亦定有明文。查本判決所引
    用之下列各項證據方法之證據能力，被告及檢察官於本院準
    備程序時均表示無意見，並同意作為證據，且本院審酌該等
    證據作成之客觀情況均無不當，並無不宜作為證據之情事，
    則依刑事訴訟法第159 條之5 第1 項之規定，認均具有證據
    能力。
貳、實體方面：
一、訊據被告乙○○固坦承有以自己名義向東森媒體公司在其住
    處申請裝設網路設備（IP為123.193.90.159），並向雅虎公
    司之「YAHOO ！奇摩拍賣」網站，以「李家」之名義開立「
    hrwe34er@yahoo.com.tw 」拍賣會員帳號，並有於96年9 月
    14日登入雅虎奇摩拍賣網站，張貼標售「RUSS」牌咖啡色熊
    貓款設計師泰迪熊之訊息，確實有與告訴人丙○○為本件交
    易之事實，惟矢口否認有何詐欺之犯行，辯稱：本件是買賣
    瑕疵之糾紛，不構成詐欺行為云云。惟查：
  (一)被告乙○○以自己名義向東森媒體公司在其住處申請裝設網
    路設備（IP為123.193.90.159），並向雅虎公司之「YAHOO
    ！奇摩拍賣」網站，以「李家」之名義開立「hrwe34er@yah
    oo.com.tw 」拍賣會員帳號，並於96年9 月14日登入雅虎奇
    摩拍賣網站，張貼標售「RUSS」牌咖啡色熊貓款設計師泰迪
    熊之訊息，向不特定之網路交易人稱得競標取得該拍賣之商
    品，嗣告訴人丙○○於同年月16日上午10時21分許，在其臺
    中市○區○○路3 段住處，上網見上開拍賣物品網頁及照片
    ，而於線上競標得標後，依網頁交易之指示，於同年月17日
    上午11時38分，以郵局自動櫃員機轉帳之方式，匯款880 元
    至被告乙○○向中國信託所申請開立之信用卡繳款帳戶（帳
    號0000000000000000000 號）內，迨被告乙○○收到上開款
    項後，即寄送與所拍賣物品不符之物予告訴人丙○○等情，
    為被告所不爭執，核與證人即告訴人丙○○於警詢、偵查中
    及本院審理時所證述之情節相符，並有東森媒體公司函覆IP
    123.193.90.159裝設資料、雅虎公司函覆「hrwe34er@yahoo
    .com.tw 」登錄及IP位址資料、中國信託函覆帳號00000000
    00000000000 號係被告信用卡繳款帳戶資料、中華郵政公司
    自動櫃員機儲戶交易明細表、存摺影本、拍賣網頁資料、拍
    賣商品照片、告訴人收到物品之照片等在卷可稽（見警卷第
    9 、11、16、17、29至36頁），是此部分事實堪以認定。
  (二)雖被告仍以上開情詞置辯，然查：(1)被告在雅虎公司之「
    YAHOO ！奇摩拍賣」網站開立「hrwe34er@yahoo.com.tw 」
    拍賣會員帳號，所登錄之資料姓名「李家」、生日「0000-0
    0-00」、身分證字號「Ｚ000000000」、通訊電話「00-00000
    000 」均非係被告之年籍、資料等情，業據被告於本院審理
    時供稱：hrwe34er是伊在雅虎拍賣網所登記之帳號，賣家姓
    名為「李家」，電話不正確，身分證號碼是自己亂編的等語
    明確（見本院卷第43頁），並有雅虎公司函覆「hrwe34er@y
    ahoo.com.tw 」登錄資料在卷可參（見警卷第16頁），且本
    件係因告訴人報警究辦後，經警依告訴人所提供之上開雅虎
    電子郵件帳號及匯款之帳戶帳號，始查得上開IP位址為被告
    所使用及上開匯款帳號為被告之信用卡繳款帳戶乙節，亦有
    上開中國信託函覆帳號0000000000000000000 號係被告信用
    卡繳款帳戶資料、東森媒體公司函覆IP123.193.90.159裝設
    資料、雅虎公司函覆「hrwe34er@yahoo.com.tw 」登錄及IP
    位址資料在卷可憑（見警卷第9 、11、16、17頁），顯見一
    般網路交易買家實難從拍賣網頁所留存之資料得知本件賣家
    即為被告，被告顯有意隱匿自己之真實身分無訛。(2)又被告
    於拍賣網頁所張貼標售者係「RUSS」牌咖啡色熊貓款設計師
    泰迪熊，然告訴人所收到者卻是棕色的泰迪熊等情，業據證
    人丙○○於本院審理時證述：伊是因為RUSS生產的，所以才
    會購買，但收到的泰迪熊與標得的差很多，款式、顏色都不
    一樣，還有破損，破洞很多，伊有發好幾次電子郵件，請賣
    家出面處理，但賣家都沒有回信，因聯絡不到賣家才聯絡奇
    摩，奇摩叫伊打165 反詐騙專線，之後才去派出所報案，直
    到一審簡易庭開庭時才知道賣家「李家」是被告乙○○等語
    （見本院卷第40頁背面、41、42頁），而觀諸被告所張貼標
    售之泰迪熊及告訴人所收到之泰迪熊照片所示（見警卷第30
    、31頁），二者不論是款式、大小、顏色、造型均明顯不同
    ，且告訴人所收到的棕色泰迪熊之右手背尚有一處破洞，顯
    見告訴人所收到之泰迪熊確與被告於拍賣網頁所標售之「RU
    SS」牌咖啡色熊貓款設計師泰迪熊不同，且係有破損之瑕疵
    品。(3)另被告於偵查中矢口否認有為本件拍賣交易，亦否認
    申請裝設IP為123.193.90.159之網路設備及「hrwe34er@yah
    oo.com.tw 」為其所使用，亦不清楚轉帳至中國信託信用卡
    繳款帳戶之事（見96年度核交字第2038號卷第6 、7 頁、96
    年度偵字第29 151號卷第7 頁），嗣於本院審理時始坦承有
    為本件網路拍賣交易之情事；且告訴人係因被告置之不理，
    求償無門，始報警究辦，已如前述，衡情被告與告訴人素不
    相識，當無怨隙，倘非被告避不聯絡、出面處理，告訴人豈
    有僅為區區數百元之商品，而大費周章報警究辦，而本件倘
    若確係如被告所辯係買賣瑕疵糾紛，被告又豈有於偵查中否
    認本件交易為其所為之必要，且均避之不理之理，足見被告
    確無交付所拍賣商品之真意明確。
  (三)綜上所述，被告非以其姓名、資料及以不實身分證字號、電
    話開立「hrwe34er@yahoo.com.tw 」拍賣會員帳號，作為「
    YAHOO ！奇摩拍賣」網站所使用，且於雅虎奇摩拍賣網站所
    張貼標售之「RUSS」牌咖啡色熊貓款設計師泰迪熊與寄送予
    告訴人之棕色泰迪熊明顯不同，並於偵查中否認為其所為，
    顯見被告自始即有隱匿其真實身分，而無意交付所拍賣商品
    之不法所有意圖甚明，被告前開所辯，無非要屬卸責之詞，
    自不足採。本件事證明確，被告詐欺取財之犯行，洵堪認定
    ，自應依法論科。
二、核被告乙○○所為，係犯刑法第339 條第1 項之詐欺取財罪
    。原審依刑事訴訟法第449 條第1 項前段、第454 條第2 項
    ，刑法第339條第1 項、第41條第1 項前段，刑法施行法第1
    條之1 規定，量處被告有期徒刑2 月，並諭知以1,000 元折
    算1 日為易科罰金之折算標準，本院認其認事用法均無違誤
    ，量刑亦屬妥適。被告上訴意旨否認上開犯行，指摘原判決
    不當云云，核無理由，應予駁回。
據上論斷，依刑事訴訟法第455 條之1 第1 項、第3 項、第368
條，判決如主文。
本案經檢察官甲○○到庭執行職務。
中    華    民    國    98    年    4     月    2     日
                  刑事第十六庭  審判長法  官  陳玉聰
                                      法  官  洪挺梧
                                      法  官  簡芳潔
以上正本證明與原本無異。
本件不得上訴。
                                      書記官  王崑煜
中    華    民    國    98    年    4     月    2     日
附錄本判決論罪科刑之法條：
刑法第339條第1項
意圖為自己或第三人不法之所有，以詐術使人將本人或第三人之
物交付者，處5 年以下有期徒刑、拘役或科或併科1 千元以下罰
金。


司法院資訊處製作；財團法人民間司法改革基金會備份。
